【裁判字號】    95,訴緝,79
【裁判日期】    951026
【裁判案由】    違反毒品危害防制條例
【裁判全文】
臺灣臺南地方法院刑事判決              95年度訴緝字第79號
公  訴  人  臺灣台南地方法院檢察署檢察官
被      告  丙○○
                    現另案臺灣臺南監獄臺南分監執行中
選任辯護人  洪梅芬  律師
            李季錦  律師
上列被告因違反毒品危害防制條例案件，經檢察官提起公訴（93
年度偵字第4410號），本院判決如下：
    主  文
丙○○無罪。
    理  由
壹、檢察官之說法（公訴意旨）略以：
    被告陳美慧基於概括之犯意，先於民國93年4月25日晚上8時
    許，在臺南縣學甲鎮一秀里16之20號「天天來綜合娛樂城」
    前，以新臺幣（下同）1500元之價格轉讓第一級毒品海洛因
    一包予甲○○施用（甲○○施用毒品犯行，另由檢察官另案
    偵辦）。嗣於93年4月26日，經警持檢察官簽發之拘票，在
    臺南縣學甲鎮中洲55號前拘獲，並對其附帶搜索，在其手提
    袋內扣得第一級毒品海洛因殘渣袋11包、吸管勺3枝、注射
    針筒2枝、0000000000號行動電話1枝。被告陳美慧經警拘提
    帶回臺南縣警察局麻豆分局接受偵訊時，適有甲○○撥打被
    告行動電話欲索取第一級毒品海洛因，經警方藉該電話循線
    查獲被告轉讓第一級毒品予甲○○非法施用。因認被告涉有
    違反毒品危害防制條例第八條第一項、第五項之轉讓第一級
    毒品既、未遂罪嫌云云。
貳、檢察官認為被告涉有上開罪嫌之依據：
    本件公訴人認被告涉有上開罪嫌，無非係以被告於偵查中之
    自白、證人甲○○於本院93年度訴字第908號案審理中，93
    年12月14日審判期日之供述、長榮大學毒物研究中心就證人
    甲○○尿液檢驗報告、臺南縣警察局麻豆分局指認犯罪嫌疑
    人紀錄表、臺南縣警察局麻豆分局南縣麻警刑字第09300056
    79號卷附照片、證人甲○○使用之行動電話0000000000號（
    起訴書誤繕為被告使用行動電話0000000000 號電話）通聯
    紀錄、證人即臺南縣警察局麻豆分局小隊長吳俊祥證述，為
    其主要之論據。
參、被告之辯解及辯護意旨：
    訊據被告丙○○堅決否認有何轉讓毒品之犯行，辯稱：並未
    轉讓毒品等語。辯護意旨則以：被告於檢察官偵查中自白曾
    幫證人甲○○調毒品，惟此部分之供述並無其他證據相佐，
    證人甲○○供詞反覆，不足採信，再者，其他之證據僅足證
    明證人甲○○施用第一級毒品，並不足以證明被告有轉讓毒
    品之犯行等語。
肆、本院認為被告無罪之理由：
  一、按犯罪事實應依證據認定之，無證據不得認定其犯罪事實
      ；又被告或共犯之自白，不得作為有罪決之唯一證據，仍
      應調查其他必要之證據，以察其是否與事實相符；又不能
      證明被告犯罪者，應諭知無罪之判決，刑事訴訟法第154
      條第2項、第156條第2項、第301條第1項分別定有明文。
      第按犯罪事實之認定，應憑真實之證據，倘證據是否真實
      尚欠明顯，自難以擬制推測之方法，為其判斷之基礎；且
      認定不利於被告之事實，須依積極證據，苟積極證據不足
      為不利於被告事實之認定時，即應為有利於被告之認定，
      更不必有何有利之證據，最高法院53年度台上字第656號
      、30年度上字第816號判例可資參照。
  二、本院之判斷：
    (一)程序事項
      1.被告所涉罪名之確認：
        本件起訴書所載之罪名為毒品危害防制條例第八條第一
        項轉讓第一級毒品罪嫌，惟依前開公訴意旨所載被告以
        1500元代價轉讓毒品等情節，核與轉讓毒品犯行之無償
        性質不相符合，為免爭議，公訴檢察官於95年10月12日
        審判期日向本院確認被告所涉罪名仍為轉讓第一級毒品
        罪嫌，合先敘明。
      2.關於本案證據方法證據能力之有無
        (1)證人甲○○於司法警察詢問時所為之陳述、指認犯罪
          嫌疑人紀錄表（含臺南縣警察局麻豆分局南縣麻警刑
          字第0930005679號卷附照片），及證人甲○○於本院
          93年度訴字第908號案中93年12月14日於審判期日之
          供述（甲○○以被告身分應訊），均係屬被告以外之
          人於審判外之言詞陳述，而為傳聞證據，既經被告方
          面明示不同意採為證據，依刑事訴訟法第159條第1項
          之規定，應認為不具證據能力。
        (2)又證人甲○○於檢察官偵查中具結後為陳述時，被告
          亦在庭，業已給予被告行使反對詰問權之機會，參照
          最高法院95年度台字第5259號判決要旨，本院認並無
          顯不可信之情況，爰依職權依刑事訴訟法第159條之1
          第2項之規定，認有證據能力。
        (3)上述經排除以外之供述及非供述證據，既經被告方面
          明示同意採為證據，且無事證顯示係公務員因違法蒐
          證所取得之供述證據，本院審酌該等供述證據作成時
          之情況，亦認為適於作為證據，依刑事訴訟法第159
          條之1第2項、第159條之4第1款、第159條之5第1項等
          規定，應認為均有證據能力。
    (二)經本院查：
      1.證人甲○○於本案檢察官偵查時，即具結證稱：「（檢
        察官問：拿什麼錢）我託她（指被告）轉交1500元給朋
        友，她沒有幫我轉交」「（提示甲○○第一、二次警詢
        筆錄，當場命詳細閱覽）（檢察官問：何以今天所說與
        警詢完全不符？）事實就是這樣，我是向她要錢，她就
        叫警察抓我，所以故意亂說報復她的。」「（檢察官問
        ：有無請丙○○幫你調貨過？）沒有」、「（檢察官問
        ：你有無施用毒品？）我只用一次，是在四月二十四、
        二十五日那天，有一個叫阿虎的人，拿給我一千五百元
        的海洛因，錢是我請丙○○轉交給阿虎的人，結果她錢
        沒有給他，還叫警察來抓我，我只施用過那一次」等語
        （參見偵查卷頁36），揆諸證人甲○○之證述內容，足
        認關於甲○○施用毒品犯行，其毒品來源顯與被告無涉
        。
      2.證人吳俊祥固於偵查中具結證稱：93年4月26日執行拘
        提被告，查獲被告手提袋內有毒品殘渣及行動電話，被
        告之行動電話一直響，後來在分局請女警接聽，對方（
        指甲○○）就說，我在天天來娛樂城等很久了，女警就
        說，再等一下，我們立即會到，渠等即開偵防車載丙○
        ○，途中有問（被告）說對方找妳做什麼，陳女（指被
        告）說，要向對方買龜鹿二仙藥酒，我們抵達時看到邱
        某，坐在一部吉普車上，請邱某一起回分局，邱某說他
        昨天向陳女買過一次，今天還是要向陳女（指被告）買
        毒品，邱某與被告認識不深，邱某亦不願配合向其說明
        細節等語（參見偵查卷頁70），惟觀之證人吳俊祥上開
        證述內容關於被告轉讓（或販賣）毒品部分，均非證人
        吳祥俊基於親自見聞所為之供述，而是由證人甲○○於
        被逮捕或製作筆錄時所轉述而知悉，從而，證人吳俊祥
        上開證述內容自不足資為被告不利認定之證據。
      3.又證人甲○○尿液檢驗報告（見偵查卷頁49至52），其
        尿液呈嗎啡陽性反應，惟僅能證明證人甲○○有施用第
        一級毒品之行為，尚不足以此推論被告有何轉讓第一級
        毒品予證人甲○○之犯行。
      4.又證人甲○○使用之0000000000號行動電話自93年4月
        20 日起至同月26日止之電話通聯紀錄（起訴書誤繕為
        被告使用之0000000000號行動電話），惟此僅能證明被
        告與證人甲○○確曾以電話方式聯絡，尚不足以此推論
        被告有何轉讓毒品予甲○○之犯行。
      5.又被告固於檢察官偵訊時供稱：「我沒有賣他（指甲○
        ○），我是幫代他調毒品的，四月二十五日那一次他拿
        1500元給我，我幫他去向他人調1500元的貨（指毒品，
        以下同）給他，我們施用毒品的人，有時候買不到藥（
        指毒品，以下同）會請也有在用藥的人幫他調貨，結果
        卻成是我賣他」等語（見偵查卷頁10）。惟僅有上開供
        稱內容，並無其他補強證據足以佐證，依刑事訴訟法第
        156條第2項之規定，亦不足以此為被告不利之認定。
      6.又檢察官以被告經警拘提時，因證人甲○○撥打被告行
        動電話欲索取第一級毒品，而認被告此部分之犯行涉及
        轉讓第一級毒品未遂罪嫌云云。然查，揆諸前開證人吳
        祥俊之證述內容，被告當時業經警拘提到案，身體自由
        已受限制，再者，電話亦非由被告接聽，而是由女警接
        聽等情節，被告不僅未接聽電話，亦尚未著手關於轉讓
        第一級毒品之構成要件行為，自無所謂未遂之行為。從
        而，檢察官僅憑證人甲○○撥打一通電話予被告即率予
        認定被告有轉讓第一級毒品未遂罪嫌，構成要件並不該
        當，自不成罪。
  三、綜上所述，本件客觀上並無任何積極證據足資證明被告確
      有公訴人所指之轉讓第一級毒品之犯行，被告犯罪尚屬不
      能證明，應依法為無罪判決之諭知。
據上論斷，應依刑事訴訟法第301條第1項，判決如主文。
本案經檢察官陳碧霞偵查後提起公訴；檢察官乙○○到庭執行職
務。
中    華    民    國    95    年    10    月    26    日
                  刑事第二庭    審判長法  官  蘇義洲
                                      法  官  徐文瑞
                                      法  官  洪士傑
以上正本證明與原本無異。
如不服本判決，應於判決送達後10日內，向本院提出上訴狀。
                                書記官  王政煌
中    華    民    國    95    年    10    月    27    日


司法院資訊處製作；財團法人民間司法改革基金會備份。
